【裁判字號】    99,上易,356
【裁判日期】    991026
【裁判案由】    損害賠償
【裁判全文】
臺灣高等法院臺中分院民事判決         99年度上易字第356號
上 訴 人  甲○○
          丙○○
被上訴人  乙○○
上列當事人間請求損害賠償事件，上訴人對於中華民國99年6月
23日臺灣臺中地方法院99年度訴字第1082號第一審判決提起上訴
，本院於99年10月12日言詞辯論終結，判決如下：
    主  文
上訴駁回。
第二審訴訟費用由上訴人負擔。
    事實及理由
壹、兩造之聲明
一、上訴人之上訴聲明
（一）原判決廢棄。
（二）上廢棄部分被上訴人在第一審之訴駁回。
（三）第一、二審訴訟費用由被上訴人負擔。
二、被上訴人之答辯聲明
（一）上訴駁回。
（二）訴訟費用由上訴人負擔。
貳、兩造之陳述
一、被上訴人於原審起訴主張：
    上訴人甲○○原係被上訴人之妻，兩人於民國（下同）98年
    5月25日離婚，詎上訴人甲○○於仍為被上訴人配偶期間，
    基於通姦之意，自98年2月間某日起，在臺中縣潭子鄉○○
    路上之租屋處內，以每星期1至2次之次數，與不知情之上訴
    人丙○○為通姦行為；上訴人丙○○則於98年4月26日得知
    上訴人甲○○係有配偶之人後，仍基於相姦之意，至98年5
    月25日止，以每星期1至2次之次數，與上訴人甲○○相姦。
    嗣上訴人甲○○與上訴人丙○○於98年10月20日產下1子秦
    豊家，上訴人甲○○遂於98年11月30日，向原法院提起否認
    子女之訴，被上訴人於收受訴狀後，始確知上訴人甲○○通
    姦之事實。上訴人於前揭時、地為通、相姦行為，係故意侵
    害被上訴人基於配偶關係之身分法益，致被上訴人家庭破裂
    ，受有精神上之痛苦，且情節重大，是被上訴人自得主張受
    有非財產上之損害，依民法第184條第1項前段、第185條第1
    項前段及第195條第1及3項規定，請求上訴人二人共同賠償
    100萬元等語（原審判命上訴人應給付被上訴人20萬元及自
    99年3月30日起至清償日止，按週年利率百分之5計算之法定
    遲延利息，並駁回被上訴人其餘請求；被上訴人就敗訴部分
    ，未據聲明不服，已告確定）。
二、被上訴人於本院補充陳述略以：
    上訴人不知反省，一廂情願地稱與被上訴人分居；實為離家
    出走，置婚生子女於不顧，而與上訴人丙○○另生1子，此
    情自對被上訴人造成莫大傷害等語。
三、上訴人於原審答辯略以：
    上訴人甲○○與被上訴人結婚當初，被上訴人隱瞞家庭經濟
    狀況，2人時常為金錢爭吵；而2個小孩從幼稚園中班至大班
    4年來之費用，均為上訴人甲○○向大陸娘家父母借匯來臺
    支付，至今未還。上訴人甲○○與被上訴人離婚原因非肇因
    於認識上訴人丙○○，實係2人長期爭吵，兼以被上訴人家
    庭看不起大陸人，種種原因所致。被上訴人稱其於98年11月
    30日上訴人甲○○提起否認之訴始知上訴人通姦行為；然上
    訴人甲○○與被上訴人於98年2月份即無法共同生活而分居
    ，於98年3月即已協議離婚，後於同年5月25日離婚，如何致
    被上訴人家庭破裂、身心深受打擊、受有精神上痛苦。且若
    婚姻關係存續中，被上訴人即知上訴人通姦行為，則其於98
    年12月提起通姦告訴，豈不已逾6個月之追訴權時效。又本
    件上訴人收入不豐，且分別有學貸、房貸負擔，生活開銷極
    為拮据，尚因秦豊家之住院、喪葬費用負債12萬元，被上訴
    人請求之精神賠償，上訴人無法認同，亦無力負擔，請求駁
    回其訴等語。
四、上訴人於本院補充陳述略以：
    上訴人甲○○嫁入被上訴人家後，始知被上訴人係租房居住
    且工作斷續，而上訴人甲○○不願娘家擔心，並未透露實情
    。婚後，上訴人甲○○每日操持家務，懷孕亦同，被上訴人
    及其家人卻未有過關心，甚至嫌棄與不尊重。又上訴人甲○
    ○非離家出走，與被上訴人分居前亦未曾不守婦道，竟遭被
    上訴人指有外遇；分居時，仍支付小孩安親費用，至安親班
    接小孩卻遭老師以被上訴人阻止為由拒絕。本件上訴人接受
    刑事處罰，被上訴人已達其目的，若論及民事精神損傷，上
    訴人甲○○並不比被上訴人輕微，且上訴人之子秦豊家因保
    母疏失死亡，上訴人僅獲33萬元喪葬費及6萬元精神慰撫金
    之賠償，本件卻須賠償20萬元，顯然過高等語。
參、法院得心證理由
一、被上訴人主張：上訴人甲○○於仍為被上訴人配偶期間，自
    98年2月某日起，在臺中縣潭子鄉○○路上之租屋處內，以
    每星期1至2次之次數，與不知情之上訴人丙○○為通姦行為
    ，而上訴人丙○○於98年4月26日得知上訴人甲○○係有配
    偶之人後，仍基於相姦之意，至98年5月25日止，以每星期1
    至2次之次數，與上訴人甲○○相姦，上訴人甲○○並因此
    於98年10月20日產下1子等情，業據被上訴人提出原法院99
    年度中簡字第946號刑事簡易判決為證（原審卷第5至7頁）
    ，上訴人對此復不爭執；且上訴人於上開期間通、相姦，經
    原審99年度中簡字第946號判決分別判處有期徒刑二月，有
    被上訴人提出原法院99年度中簡字第946號刑事簡易判決為
    證（原審卷第5至7頁），並經原審調閱該號卷宗查核屬實，
    有上開刑事案件影印卷可參；堪信被上訴人前開主張為真實
    。
二、按因故意或過失，不法侵害他人之權利者，負損害賠償責任
    。故意以背於善良風俗之方法，加損害於他人者亦同。不法
    侵害他人之身體、健康、名譽、自由、信用、隱私、貞操，
    或不法侵害其他人格法益而情節重大者，被害人雖非財產上
    之損害，亦得請求賠償相當之金額。前二項規定，於不法侵
    害他人基於父、母、子、女或配偶關係之身分法益而情節重
    大者，準用之；民法第184條第1項及第195條第1項、第3項
    分別定有明文。又通姦足以破壞夫妻間之共同生活，非法所
    許，故配偶之一方與他人通姦，或明知為有配偶之人而與之
    相姦，均係以違反保護個人法益之法規或有背公序良俗之方
    法加損害於他人，配偶之他方如因此受有財產上或非財產上
    之損害，自得依民法第184條第1項後段之規定請求損害賠償
    （最高法院41年台上字第278號判例及同院44年6月7日民刑
    庭會議決議可資參照）。上訴人間於前揭時、地多次通相姦
    ，係共同侵害被上訴人基於配偶關係之身分法益，且其情節
    重大，被上訴人主張其受有非財產上之損害，請求上訴人賠
    償，核屬有據。
三、次按法院對於慰撫金之量定，其核給之標準與財產上損害之
    計算不同，須斟酌雙方之身分、資力與加害程度及其他各種
    情形核定相當之數額；所謂「相當」，應以實際加害情形與
    其人格影響是否重大及被害人之身分、地位與加害人之經濟
    情況等關係定之（最高法院55年台上字第2053號、41年台上
    字第278號判例資為參照）。查被上訴人主張：其高中畢業
    ，原在食品公司擔任業務員，目前在自家之清潔公司幫忙，
    每月收入約2、3萬元，名下無財產等情。上訴人陳明：上訴
    人甲○○高中畢業，目前於台灣菱生精密工業股份有限公司
    任職，每月薪資約17,290元，名下有一棟房屋，目前仍需負
    擔貸款；上訴人丙○○大學畢業，目前於台灣佳能股份有限
    公司任職，每月薪資約19,000元，名下並無財產等情，並提
    出各類所得扣繳暨免扣繳憑單、保險費繳納證明及薪資證明
    等資料為證（見原審卷第30-32、42-44頁）。又被上訴人名
    下僅有一部汽車，無其他不動產，其98年之薪資所得約為13
    萬餘元；上訴人甲○○98年度之薪資所得約為22萬餘元；名
    下有房地各一筆；上訴人丙○○98年度之薪資所得約為14萬
    餘元，名下無其他財產，此有卷附稅務電子閘門財產調件明
    細表可稽（見原審卷第15至23頁）。本院斟酌前述兩造之身
    分、地位、經濟能力，以及上訴人甲○○於98年3月22日即
    離家出走，離家原因為夫妻長期失和等情，此有受理失蹤人
    口案件登記表、被上訴人之警局筆錄附於前揭刑事案件之偵
    查卷可憑，顯見被上訴人與上訴人甲○○之婚姻生活固早生
    破綻；惟上訴人甲○○於離家之前，即與上訴人丙○○有多
    次通姦行為，嚴重違反夫妻間忠實義務，加遽婚姻生活之破
    裂等一切情狀，因認被上訴人請求上訴人賠償非財產上損害
    ，以20萬元為適當。上訴人抗辯過高云云，尚屬無據。
四、綜上所述，被上訴人依侵權行為之法律關係，請求上訴人給
    付精神慰撫金20萬元及自刑事附帶民事訴訟起訴狀繕本送達
    翌日即99年3月30日起至清償日止，按年息百分之5計算之利
    息，為有理由，應予准許。原審為如上之判決，並依職權宣
    告假執行，於法洵屬無誤。上訴人提起上訴，指摘原判決不
    當，求予廢棄改判，為無理由，應予駁回。
五、本件事證已臻明確，兩造其餘陳述與舉證，經審酌後，認於
    判決結果不生影響，無予論述之必要，附此敘明。
六、據上論結，本件上訴為無理由，爰依民事訴訟法第449條第1
    項、第78條、第85條第1項本文，判決如主文。
中    華    民    國    99    年    10    月    26    日
                民事第二庭    審判長法  官  邱森樟
                                    法  官  蔡秉宸
                                    法  官  翁芳靜
以上正本係照原本作成。
不得上訴。
                                    書記官  粘銘環
中    華    民    國    99    年    10    月    26    日
                                                      Ｖ

司法院資訊處製作；財團法人民間司法改革基金會備份。
